【裁判字號】    98,訴,2001
【裁判日期】    981126
【裁判案由】    綜合所得稅
【裁判全文】
臺北高等行政法院裁定
                                      98年度訴字第2001號
原      告  甲○○
被      告  財政部臺灣省北區國稅局
代  表  人  乙○○（局長）住同上
                          送達.
上列當事人間因綜合所得稅事件，原告不服財政部中華民國98年
7月28日台財訴字第09800345420號（案號：第00000000號）訴願
決定，提起行政訴訟，本院裁定如下：
    主  文
原告之訴駁回。
訴訟費用由原告負擔。
    理  由
一、按原告之訴，有起訴不合程式或不備其他要件之情形者，行
    政法院應以裁定駁回之，行政訴訟法第107條第1項第10款定
    有明文。次按「送達，於應受送達人之住居所、事務所或營
    業所為之。但在行政機關辦公處所或他處會晤應受送達人時
    ，得於會晤處所為之。」、「於應送達處所不獲會晤應受送
    達人時，得將文書付與有辨別事理能力之同居人、受僱人或
    應送達處所之接收郵件人員。」，行政程序法第72條第1 項
    及第73條第1 項定有明文。又按「訴願之提起，應自行政處
    分達到或公告期滿之次日起30日內為之。」、「訴願之提起
    ，以原行政機關或受理訴願機關收受訴願書之日期為準。」
    、「訴願事件有左列各款情形之一者，應為不受理之決定…
    二、提起訴願逾法定期間…者。」分別為訴願法第14條第1
    項、第3項、第77條第2款所明定。是原告於起訴前先行所提
    起之訴願，已逾法定期間者，其復提起撤銷訴訟，自屬不備
    須經合法訴願程序之要件，行政法院自得依首揭之規定，以
    裁定駁回原告之訴。
二、原告訴稱略以：原告戶籍並非如訴願決定所述於芎林鄉，而
    係於竹東鎮。原告父親經多重肺病行氣管氣切術後仍病況不
    穩，夙夜不敢懈怠，5、6月間危急，兩度進入急診室，後一
    次出院為6月16日，後仍於8月24日再度入院，入加護病房，
    發病危通知，幸於9 月11日得出院，然至今仍時而轉壞，實
    謂天災，應為訴願法第15條「因天災或其他不應歸責於己之
    事由，致延誤前條之訴願期間者」，亦應得予復原。又查復
    查決定書與應補稅額更正註銷單及應補稅額繳款書一同送達
    ，而訴願決定書並未與應補稅額更正註銷單及應補稅額繳款
    書一同送達，是為不完全送達。且原處分顯屬不當或違法云
    云。
三、本院查：
（一）本件原告不服被告財政部臺灣省北區國稅局98年4 月15日
      北區國稅法二字第0980011385號復查決定，提起訴願，經
      訴願決定不受理，原告循序提起本件行政訴訟，請求撤銷
      訴願決定及原處分云云。查前揭被告98年4 月15日北區國
      稅法二字第0980011385號復查決定，係於98年4 月24日送
      達「新竹縣芎林鄉○○村○○街162 號」址，由原告之配
      偶江郁玲蓋章簽收，有掛號郵件收件回執影本附原處分卷
      第22頁可稽，已生合法送達之效力。準此，該復查決定書
      既已於98年4 月24日合法送達，原告若不服原處分，應自
      該復查決定書達到之次日起30日內提起訴願，又本件原告
      之地址在新竹縣，扣除在途期間4 日，原告提起訴願之期
      間末日為98年6 月1 日（期間末日98年5 月28日星期四為
      端午節，98年5 月29日星期五調整放假，順延4 日至6 月
      11日止）；然原告遲至98年6 月16日始提起訴願，此有訴
      願書上被告機關新竹縣分局收文條碼所載日期附訴願卷內
      可按；是原告提起訴願已逾上開法定不變期間，揆諸首開
      說明，自為法所不許。訴願機關以其訴願逾期，自程序上
      為不受理決定，將訴願決定書送達原告，核無不合。
（二）原告雖主張其戶籍並非如訴願決定所述於芎林鄉惟查合法
      送達之處所，依行政訴訟法第71條第1 項之規定，為應受
      送達人之住居所、事務所或營業所，雖原告之戶籍地址並
      非於芎林鄉，惟戶籍地址不過係依戶籍法所為登記之事項
      ，並非認定住所之唯一標準；又「新竹縣芎林鄉○○村○
      ○街162 號」為原告申請復查時信封袋所載發信人之地址
      ，依日常經驗法則，當為其在申請復查時點之住所或居所
      ，而原告亦未另行陳明竹東鎮之地址，況且原告於訴願書
      、本件行政訴訟起訴狀，亦均記載該址為其住址，有其訴
      願書及行政起訴狀附卷可稽；是被告復查決定書依原告所
      載之地址送達，由原告之配偶江郁玲蓋章簽收，自已發生
      合法送達之效力。
（三）原告另主張伊父親經多重肺病行氣管氣切術後仍病況不穩
      ，夙夜不敢懈怠，其間病況危急，兩度進入急診室並再度
      入院，入加護病房，發病危通知，幸於9 月11日得出院，
      然至今仍時而轉壞，實謂天災，依訴願法第15條「因天災
      或其他不應歸責於己之事由，致延誤前條之訴願期間者」
      ，亦應得予復原云云。按「訴願人因天災或其他不應歸責
      於己之事由，致遲誤前條之訴願期間者，於其原因消滅後
      10日內，得以書面敘明理由向受理訴願機關申請回復原狀
      。但遲誤訴願期間已逾1 年者，不得為之。申請回復原狀
      ，應同時補行期間內應為之訴願行為。」為訴願法第15條
      所明定。經查，原告不服被告98年4 月15日北區國稅法二
      字第0980011385號復查決定，於提起訴願時，並未以書面
      敘明理由向受理訴願機關申請回復原狀，於98年9 月28日
      提起本件行政訴訟時，始於起訴狀中謂得依訴願法第15條
      回復云云，難謂合法，況原告所主張事由，核非屬於天災
      或其他不應歸責於原告之事由，均與前揭回復原狀之規定
      未合。
（四）綜上，原告提起訴願已逾上開法定不變期間，揆諸首開說
      明，自為法所不許。訴願機關以其訴願逾期，自程序上為
      不受理決定，將訴願決定書送達原告，核無不合。原告復
      對之提起行政訴訟，即屬不備起訴要件，顯不合法，應予
      駁回。又本件因起訴逾期而不合法，應予駁回，則原告起
      訴主張之實體上理由，即毋庸審究，併此敘明。
四、依行政訴訟法第107 條第1 項第10款、第104 條、民事訴訟
    法第95條、第78條，裁定如主文。
中    華    民    國    98    年    11    月    26    日
                       臺北高等行政法院第六庭
                               審判長法  官     闕銘富
                                     法  官     帥嘉寶
                                     法  官     許瑞助
上為正本係照原本作成。
如不服本裁定，應於送達後10日內向本院提出抗告狀（須按他造
人數附繕本）。
中    華    民    國    98    年    11    月    26    日
                                     書記官     吳芳靜


司法院資訊處製作；財團法人民間司法改革基金會備份。
